【裁判字號】    87,易,1234
【裁判日期】    890407
【裁判案由】    侵占
【裁判全文】
臺灣士林地方法院刑事判決                        八十七年度易字第一二三四號
    公  訴  人  台灣士林地方法院檢察署檢察官
    被      告  丙○○
    選任辯護人  吳明益
右列被告因侵占案件，經檢察官提起公訴 (八十六年度偵續字第一六五號)，本院判
決如左：
    主  文
丙○○連續意圖為自己不法之所有，而侵占自己持有他人之物，處有期徒刑壹年陸月
。
    事  實
一、丙○○與甲○○曾係第一商業銀行（下稱第一銀行）松山分行同事，於民國（下
    同）八十二年底，甲○○擬投資股市，惟因調至第一銀行忠孝分行，不便在原開
    戶之大順證券辦理交割手續，且當時尚未開辦免交割手續，甲○○即向丙○○稱
    擬利用其戶頭買賣股票。其後甲○○即於八十二年十二月二十日（公訴人誤為二
    十一日），以每股新台幣（下同）一百七十一元，委託丙○○買入「第一銀行」
    股票一張，並於翌日將交易股款及手續費十七萬一千五百元匯入丙○○第一銀行
    東台北分行帳戶內。同年月二十二日，因該股票上漲，甲○○再委託丙○○以每
    股一百八十二元賣出，所得款項連同買入溢付手續費計十八萬一千六百二十三元
    暫由丙○○保管。至同月三十一日，甲○○再委託丙○○買入「多元基金」、「
    成功基金」、「富邦基金」各二十張，惟丙○○將「富邦基金」誤買為「富邦保
    險」，甲○○因係委請他人幫忙難以推卸，仍於八十三年一月六日，將「多元基
    金」、「成功基金」及「富邦保險」各二萬股之價金含手續費共五百三十九萬五
    千六百七十六元（公訴人誤載為五百二十九萬五千六百七十六元），扣除前開委
    由丙○○保管之十八萬一千六百二十三元，將差額匯入丙○○前開帳戶（匯入十
    一萬二千一百四十一元）及張女之夫張堅智（另為不起訴處分，匯入五百十萬一
    千七百零六元）第一銀行南京東路分行帳戶，以辦理股票交割，而股票則存於丙
    ○○名下之集保帳戶，由其保管中。詎丙○○因為七十二年間參加甲○○介紹由
    徐美玉擔任會首之合會被倒會及其他借予他人之款項自認約有二百五十萬元未獲
    清償，為彌補其個人損失，竟萌生不法所有之意圖並基於概括犯意，先於八十三
    年一月十三日，未經甲○○同意，擅自將其前開保管中之「成功基金」變易持有
    為所有侵占入己後，以每單位十一點九五元賣出，扣除手續費及稅款得款為二十
    三萬八千四百二十一元。之後其保管中之「富邦保險」股票於八十三年一月間獲
    無償配股五千六百股。嗣於八十三年三月二十二日（公訴人誤載為八十三年三月
    二十四日）甲○○指示丙○○賣出該「富邦保險」股票五千股（以每股一百八十
    二元賣出），丙○○於同年月二十四日即將所賣得之股款扣除手續費及交易稅後
    之所得九十萬五千九百七十四元匯入甲○○之子呂理臣帳戶中，甲○○又於同年
    四月二十三日（公訴誤載為八十三年四月二十五日）指示丙○○賣出該「富邦保
    險」五千股（以每股二百零三元賣出），丙○○亦於同年月二十五日將所賣得之
    股款扣除手續費及交易稅後計一百零一萬零五百零九元匯入呂理臣帳戶中，於同
    年十月間，甲○○再指示丙○○賣出「多元基金」二萬股（以每股十五點二元賣
    出），丙○○亦在翌日將將所賣得之股款扣除手續費及交易稅後計三十萬三千二
    百六十三元匯入呂理臣帳戶中。然丙○○承上開侵占「成功基金」之概括犯意，
    於八十三年三月二十二日、二十三日分別連續侵占保管中之「富邦保險」股票各
    五千股後出售之（分別以每股一百八十二元、一百八十元賣出，扣除手續費及稅
    款分別得款九十萬五千九百七十四元，八十九萬六千零十八元）、於同年四月二
    十一日再侵占賣出五千股（以每股一百八十元賣出，扣除手續費及稅款得款為八
    十九萬六千零十八元）。而丙○○在盜賣保管中之「富邦保險」股票一萬五千股
    後，為免其犯行被發現，於八十三年八月間該「富邦保險」股票除權發放股息前
    ，又買回屬於其自己所有之「富邦保險」股票一萬五千股，且其明知當時甲○○
    所有之「富邦保險」股票僅剩六百股，然仍按甲○○原應所有之股數一萬五千六
    百股比例使甲○○取得配股五千零七十股，復於八十三年十月間由甲○○現金認
    股二千四百三十七股，丙○○又於八十三年十月間將甲○○前開僅餘之「富邦保
    險」股票六百股連同其所有之「富邦保險」股票湊成整數後賣出侵占之，至此丙
    ○○保管甲○○之「富邦保險」股票已被悉數盜賣一空，不知情之甲○○則於八
    十四年一月間取回前開配股共七千股（五千零七十股加上二千四百三十七股共七
    千五百零七股，畸零股則由丙○○保管），嗣自行出售。而丙○○亦明知「成功
    基金」早被盜賣一空，然仍八十三年二月十七日、八十四年四月二十三日以「成
    功基金」配息為由，分別匯款予甲○○，使甲○○不致生疑。丙○○另行起意，
    於八十四年七月間偽稱該「富邦保險」股票有配股七千三百八十七股，其中四千
    四百三十股盈餘配股須繳納配股稅，致甲○○不疑有他陷於錯誤，依言匯入該筆
    配股股票之配股稅計六千六百四十五元予丙○○第一銀行松山分行帳戶內（詐欺
    部分未據起訴）。嗣於八十五年四月二十九日（公訴人誤載為八十四年四月二十
    九日），甲○○因中共軍事演習，股市震盪，乃委託丙○○以每股一百○八元出
    售前開「富邦保險」股票，詎丙○○告以當日未成交，翌日，甲○○再委託張女
    賣出，丙○○先則答稱又不是崩盤，後於晚上告知上開保管之股票均早被伊賣出
    ，至此，甲○○始知其股票遭張女盜賣，股款則遭丙○○侵占。其後經追討，丙
    ○○則僅清償十二萬元。
二、案經告訴人甲○○訴由台灣士林地方法院檢察署檢察官偵查起訴。
    理  由
一、訊據被告丙○○，固坦承有收到告訴人甲○○上開款項及受指示買賣股票，並分
    別於八十三年三月間匯入呂理臣帳戶九十一萬八千六百三十四元、於八十三年四
    間匯入呂理臣帳戶一百零一萬零五百零九元，於同年十月十五日匯入呂理帳戶三
    十萬三千二百六十三元之事實（見八十六年度偵字第四七四五號卷第五十四頁計
    算書），及於八十四年七月間有收到告訴人六千六百四十五元之事實，惟矢口否
    認涉有上開侵占罪嫌，辯稱：股票不得為侵占罪之客體，當初是甲○○找伊說要
    合夥，伊也同意，伊就先將伊帳戶內之股票陸續賣掉，一開始先與甲○○合買二
    張一銀股票，該股票賣掉後，甲○○又匯來五百多萬元，伊就完全聽甲○○之指
    示買賣股票，其間甲○○陸續抽回資金三百餘萬元，伊則陸續加入資金約二百餘
    萬元，最後二人所投資之金額就相當，伊確實有匯給甲○○上開款項至呂理臣帳
    戶中，但這都是甲○○說要錢伊就匯給她，是她抽回之資金，至於匯款有零頭是
    因為甲○○說怕她先生知道才故意加上零頭，而甲○○所匯之六千六百四十五元
    當初她是說要給伊女兒的獎金，與配股稅無關，伊並未要她匯這筆錢來，而伊於
    八十三年一月十三日賣掉「成功基金」二萬股，於八十三年三月二十二日、二十
    三日分別賣掉「富邦保險股票各五千股、於同年四月二十一日賣出五千股，均係
    依甲○○之指示換股操作，於同年八月十八日又依其指示買回「富邦保險」一萬
    五千股參加除權，後於八十三年十月十三日賣出二千股、同年十月二十一日日賣
    出一萬三千股，再換股操作，至此「富邦保險」已依指示全數賣出，之後股票賣
    完後都是虧損，伊並無侵占云云。惟查：
（一）按公司股票屬於有價證券之一種，自得為侵占罪之客體核先敘明。
（二）被告於偵查之始，先辯稱告訴人所匯上開五百餘萬元款項，係告訴人欠被告的
      錢，被告所購買上開「多元基金」、「成功基金」、「富邦保險」均係其個人
      所買，與告訴人無關，不承認這些股票是告訴人的云云（見八十六年度偵字第
      四七四五號卷第二十七頁至第三十頁），嗣於偵查中又改稱：伊與告訴人係合
      夥購買股票，告訴人允諾將其中二百五十萬元作為伊於七十二年間由告訴人以
      人格擔保所參加合會致被倒會款之損失，此外告訴人又抽回三百多萬元資金，
      二相抵銷後伊已無欠告訴人的錢了云云（見同上偵查卷第四十頁計算表、第四
      十六頁背面、第四十七頁背面、第四十八頁背面、第四十九頁、第五十二頁、
      第五十四頁計算表、八十六年度偵續字第一六五號卷第五十六頁、第六十頁）
      ，嗣經檢察官提起公訴後，始又改稱匯款與合會無關，並未以該會款二百五十
      萬元計入本件合夥金額或主張抵銷云云，是其所供不僅自相矛盾，且大相徑庭
      。且被告先前所主張之會款，係於七十二年間被告與告訴人均參加由徐美玉所
      召集之合會，嗣倒會後其二人並與其他五名活會會員同意共同委由張淑敏律師
      向其他死會會員收取會款再平分給各活會會員，此有該合會之會員名單及同意
      書影本各一紙附卷可稽，依該合會計算被告應得之會款僅六十餘萬元，且被告
      與告訴人均為該合會之會員，同為被害人，該合會糾紛並已解決，告訴人並無
      允諾任其扣除二百五十萬元之理，是被告先前辯稱告訴人允諾以其中之二百五
      十萬元萬元作為補償云云，並不實在。足見其供詞反覆，顯有畏罪情虛之處。
（三）對於購買「第一銀行」股票部分：
      被告於偵查之始，迭自承是受告訴人之委託買賣「第一銀行」股票一千股，於
      八十二年十二月二十一日以一百七十一元買入，於翌日以一百八十二元賣出，
      得款十八萬一千六百二十三元，錢先放伊那裡等語（見八十六年度偵字第四七
      四五號卷第二十七、第二十八頁第三十六頁背面、第四十八頁），雖其事後翻
      異前供，改稱是二人合夥，合買第一銀行股票二千股，一人一千股云云，並提
      出買賣交易明細為證，此不僅為告訴人否認，且被告於本院調查中自承：告訴
      人於（八十二年）十二月三十一日才正式表明要合夥等語（見本院八十七年十
      月六日訊問筆錄），足見被告於八十二年十二月二十日所購入一千股「第一銀
      行」股票，應是受告訴人之託甚明，縱被告當時尚有買入另一千股「第一銀行
      」股票，此應係被告個人之買受行為，與告訴人無涉。是告訴人於匯入五百餘
      萬元之前，確曾有委請被告代為買賣股票之先例。
（四）對於購買「多元基金」、「富邦保險」股票、「成功基金」部分：
    １、被告自承於八十二年十二月三十一日所買入之「多元基金」、「成功基金」
        「富邦保險」股票各二萬股，其價金連同手續費計五百三十九萬五千六百七
        十六元，全部由告訴人所支付，扣除前開委由被告賣出第一銀行股票保管中
        之股款十八萬一千六百二十三元，告訴人將差額十一萬二千一百四十一元匯
        入被告前開第一行東台北分行帳戶中，及將五百十萬一千七百零六元匯入被
        告之夫張堅智第一銀行南京東路分行帳戶等情，並有台證綜合證券股份有限
        公司歷史成交資料交易明細對帳單影本一紙、匯款單影本二紙在卷可憑，足
        見購買上開股票之股款，確均由告訴人全額支付，則被告若與告訴人合夥，
        豈有獨由告訴人一人出資之理？
    ２、「多元基金」部分：
        被告於八十三年十月間，以每股十五點二元賣出「多元基金」二萬股，所賣
        得之股款扣除手續費後計三十萬三千二百六十三元；而被告於同年十月十五
        日並有匯入呂理臣帳戶內一筆三十萬三千二百六十三元之款項，此有呂理臣
        所有之活期儲蓄存款存入（收妥）明細表影本一份附卷可憑，雖被告辯稱匯
        入此筆款項係依告訴人指示，只要告訴人要抽回資金，伊就匯給她，有零頭
        是因為告訴人說怕被她先生知道，才故意匯零頭云云，然此筆金額與被告自
        製之「計算表」（見八十六年度偵字第四七四五號卷第五十四頁）記載「於
        八十三年十月十五日匯入呂理臣帳戶三十萬三千二百六十三元」內容相符，
        且其曾自承出售「多元基金」的錢有匯給告訴人等語（見八十六年度偵字第
        四七四五號卷第一百零九頁背面），應認被告匯給告訴人該筆三十萬三千二
        百六十三元，應是出售該二萬股「多元基金」所得。則雙方若確為合夥關係
        ，被告當無將出售所得之股款，全數交付予告訴人之理。加以被告自承該「
        多元基金」曾於八十三年三月間配息三萬四千四百六十元，扣除送禮給友人
        之二千二百二十元外，有匯給告訴人三萬二千二百四十元等語（見八十六年
        度偵字第偵卷四七四五號卷第七十九頁），亦可證雙方若確為合夥關係，被
        告亦無將所配得之股息，全數交付予告訴人之必要。
     ３、「富邦保險」部分：
      Ａ、被告於八十三年三月二十二日以每股一百八十二元出售「富邦保險」股票
          五千股，所賣得之股款扣除手續費及交易稅之金額為九十萬五千九百七十
          四元，有台證綜合證券股份有限公司歷史成交資料交易明細對帳單一紙附
          卷可參。告訴人主張被告於同年月二十四日將九十萬五千九百七十四元，
          連同「多元基金」之配息一萬二千六百六十元（告訴人主張該基金於八十
          三年三月間分派現金股息三萬二千二百四十元，扣除該一萬二千六百六十
          元，另外之一萬九千五百八十元被告於八十三年四月二日匯入呂理臣上開
          帳戶，此部分亦有呂理臣之之活期儲蓄存款存入（收妥）明細表影本一份
          附卷可憑），共計九十一萬八千六百三十四元匯入呂理臣之帳戶內，此有
          呂理臣所有之活期儲蓄存款存入（收妥）明細表影本一份附卷可憑，對於
          此筆匯款，被告仍辯稱係依告訴人指示，只要告訴人要抽回資金，伊就匯
          給她云云，然此筆金額與被告自製之「計算表」（見八十六年度偵字第四
          七四五號卷第五十四頁）記載「於八十三年三月間匯入呂理臣帳戶九十一
          萬八千六百三十四元」之金額相符，加以出售股票時間與匯款時緊接等情
          觀之，應認被告匯給告訴人該筆九十一萬八千六百三十四元，即是出售該
          五千股「富邦保險」股票及部分「多元基金」配息所得無誤。
      Ｂ、被告又於八十三年四月二十三日以每股二百零三元出售「富邦保險」股票
          五千股，所賣得之股款扣除手續費及交易稅後計一百零一萬零五百零九元
          ，此有台證綜合證券股份有限公司歷史成交資料交易明細對帳單一紙附卷
          可憑。被告並於同年四月二十五日將一百零一萬零五百零九元匯入呂理臣
          上開帳戶中，此有呂理臣所有之活期儲蓄存款存入（收妥）明細表影本一
          份附卷可憑，對於此筆匯款，被告仍持同上辯解，然此筆金額與被告自製
          之「計算表」（見八十六年度偵字第四七四五號卷第五十四頁）記載「於
          八十三年四月間匯入呂理臣帳戶一百零一萬零五百零九元」內容相符，加
          以出售股票時間與匯款時緊接等情觀之，應認被告匯給告訴人該筆一百零
          一萬零五百零九元，即是出售該五千股「富邦保險」股票所得。可見告訴
          人主張被告依其指示出售上開「富邦保險」一萬股後，有將所得股款扣除
          手績費及稅款後，均匯給告訴人乙節為真實。是若為合夥購買，被告豈有
          將出售所得之股款，全部匯給告訴人之理？
      Ｃ、又告訴人主張被告依其指示於八十二年十二月三十一日購得上開「富邦保
          險」股票二萬股後，有於八十三年一月間獲無償配股五千六百股，告訴人
          並於同年四月十二日將配股稅八千四百元（算法：每一萬股配二百八十股
          ，二萬股配五百六十股，故十元×五千六百股×百分之十五＝八千四百元
          ，此計算式來源詳見八十六年度偵字第四七四五號卷第一百四十五頁之台
          灣士林地方法院檢察署公務電話紀錄表）匯入被告之夫張堅智上開帳戶內
          ，此有匯款單影本一在附卷可憑，被告亦自承此為配股稅（見八十六年度
          偵字第四七四五號卷第一０七頁背面），足見該二萬股「富邦保險」股票
          應均係告訴人所有，否則若為合夥，亦無由告訴人一人繳交所有配股稅之
          可能。
      Ｄ、另「富邦保險」股票一萬五千六百股，於八十三年八月間獲配股五千零七
          十股（算法：原購入之二萬股扣除前開委託出售之一萬股，加上前開配股
          五千六百股，此時應有一萬五千六百股，以每一千股配放三百二十五股，
          則共獲配五千零七十股，此時以未被盜賣之股數計算），於八十三年十月
          間「富邦保險」股票辦理現金增資，每千股可認購一五六．二五股，故可
          認購二千四百三十七股（以未被盜賣之當時股數為一萬五千六百股計算）
          ，每股一百元，計二十四萬三千七百元，該款項並由告訴人匯款予被告，
          由告訴人一人全數認購之，此有呂理臣上開第一銀行帳戶之活期儲蓄存款
          取款憑條及富邦產物保險股份有限公司八十三年現金增資普通股認股繳款
          書影本各一紙在卷可憑，被告於取得上開二次增資股共七千五百零七股後
          ，即於八十四年四月間將其中七千股交由告訴人自行處理，此為被告所自
          承，則若合夥購買，被告亦將配股均交由告訴人取得，現金增資部分亦由
          告訴人一人全部認購之理。足見上開「多元基金」、「富邦保險」等股票
          各二萬股，確係告訴人委請被告買入，非與被告合夥，被告辯稱是合夥買
  賣云云，殊不足採信。
      Ｅ、被告嗣於八十三年三月二十二日、二十三日再分別賣出「富邦保險」各五
          千股（分別以每股一百八十二元、一百八十元賣出），扣除手續費及稅款
          分別得款九十萬五千九百七十四元，八十九萬六千零十八元，於同年四月
          二十一日又以每股一百八十元賣出五千股，扣除手續費及稅款得款為八十
          九萬六千零十八元，此有台證綜合證券股份有限公司歷史成交資料交易明
          細對帳單一紙附卷可參，是此時告訴人所有之「富邦保險」股票除畸零股
          六百股除外均被出售殆盡，然被告並未交付此部分之款項予告訴人，而被
          告明知其已將告訴人之「富邦保險」股票均出售，並得款一百八十萬一千
          九百九十二元，為防被告訴人發現，乃於當年度（八十三年）除權日前之
          八月十八日又購入屬於其自己所有之一萬五千股參加除權，並將以一萬五
          千六百股所配得之股數共七千五百零七股全數交予告訴人，已如前述，嗣
          於八十三年十月間再將告訴人所餘之六百股「富邦保險」股票與其自己所
          有之「富邦保險」股票湊成整數後再行出售，其後並多次買賣屬於其自己
          所有之「富邦保險」股票，至八十四年七月除權日前，除其所有之畸零股
          一百零七股外，又已全數賣完（其多次買賣詳見被告自行製作之明細表，
          附於八十六年度偵字第四五七五號卷第一百四十頁），並有台證綜合證券
          股份有限公司歷史成交資料交易明細對帳單一紙在卷供參，然被告明知其
          手中已無任何「富邦保險」股票（畸零股一百零七股除外），仍於八十四
          年七月間該「富邦保險」股票除權配股期間，向告訴人佯稱有無償配股七
          千三百八十七股，其中之四千四百三十股盈餘配股須繳納配股稅六千六百
          四十五元，使告訴人信以為真陷於錯誤，於八十四年十月十九日匯款六千
          六百四十五元至被告上開帳戶中，此有匯款單影本一紙附卷可參，而該次
          配股稅確為六千六百四十五元，並經檢察官函詢富邦保險公司無訛，有該
          公司（８７）富保會發字第０一０號函文一紙在卷足憑，足見被告若非私
          自盜賣、畏罪情虛，為掩其犯行，豈有在將告訴人所有之「富邦保險」股
          票均出售殆盡後，仍交付七千股之配股及偽稱尚有配股要繳配股稅？此徵
      以被告於偵查中經訊以：「告訴人主張在八十四年七月間『富邦保險』有
          配股七千三百八十七股，有何意見？」，答以：「根本沒股票如何配股，
          八十三年除權後已全部出售。」，又稱：「八十三年十月二十一日告訴人
          打電話來告訴說要將『富邦保險』全部賣掉，要換股買華新電纜十張、統
          一十張、高企八張、這些都是告訴人要換股操作，分批買進，所以當時『
          富邦保險』告訴人當時都沒股票了。」（見八十六年度偵字第四七四五號
          卷第一百頁背面、第一百零一頁）等語自明。至於被告又辯稱告訴人所匯
          六千六百四十五元是要給其女兒的獎學金，與配股稅無關云云，然衡情一
          般贈予他人金錢應係給付整數，並無給付零頭之必要，是其所辯顯係臨訟
          飾卸之詞，不足採信。亦可見被告侵占、盜賣該「富邦保險」股票一萬五
          千六百股之犯行彰彰甚明。
    ４、「成功基金」部分：
          告訴人主張被告於八十二年十二月三十一日購入二萬股「成功基金」後，
          該基金即於八十三年三月配發現金股息二萬一千八百元，於八十四年三月
          配發股息一萬九千一百八十元，並分別匯入呂理臣及告訴人帳戶交予告訴
          人乙節，此有呂理臣上開帳戶活期儲蓄存款存入（收妥）明細表及匯款單
          影本各一紙可參，而被告於偵查中自承：告證十三（指前開一萬九千一百
          八十元之匯款）是「成功」除息所得匯給告訴人的等語（見八十六年度偵
          字第四七四五號卷第一二二頁背面），偵查中又稱：八十三年三月二十四
          日匯二萬一千八百元到呂理臣帳戶中，應該是「成功基金」的股息等語（
          見八十六年度偵續字第一六五號卷第五十七頁），足見該二萬股「成功基
          金」，亦同是告訴人委請被告代為買受之股票，否則若為合夥，亦無由告
          訴人一人獨自取得所有配息之理，是被告辯稱為合夥云云，並不可採信。
          然依被告於偵查中又自承：「告訴人『成功基金』很早就賣出，但資金沒
          有抽回，是在八十三年一月十三日賣出，去換股操作，買入寶祥、信甲特
          等股票，但不止於此等語（見八十六年度偵字第四七四五號卷第一二二頁
          ），徵以卷附台證綜合證券股份有限公司歷史成交資料交易明細對帳單，
          可見該二萬股「成功基金」確於八十三年一月十三日以每股十一點九五元
          賣出，扣除手續費及稅款後，得款二十三萬八千四百元二十一元，則告訴
          人之「成功基金」既已於八十三年一月十三日全數賣出，何能於八十三年
          三月間八十四年三月間仍獲發放配股、配息？雖被告於本院調查中又辯稱
          ：於配息前一日告訴人又叫伊買進等語（見本院八十七年十月六日筆錄）
          ，然徵以卷附台證綜合證券股份有限公司歷史成交資料交易明細對帳單，
          可見被告上開帳戶內自八十三年一月十三日出售後，至八十三年二月十七
          日除息日止（該「成功基金」當時之除息交易日，分別為八十三年二月十
          七日及八十四年二月二十三日，此有經濟日報影本四紙可參，附於八十八
          年四月十三日告訴補充理由狀之告證三十、三十一），並無「成功基金」
          參與除息，益見該二萬股「成功基金」係遭被告侵占盜賣，並非換股操作
          ，否則被告當無在沒有股票參與配息之情況下，仍按告訴人交由其保管之
          股數，交付配息之必要。則被告私自出售該「成功基金」，所得並未交予
          告訴人，應認其侵占該股票無訛。
（五）至於證人即被告之友人乙○○於本院調查中雖證稱：聽說被告與告訴人二人合
      夥在作「當沖」，伊還有叫她不要做「當沖」，但她說是合夥關係，不會做太
      久，他們之間的關係伊都是聽被告說的，還曾聽一些朋友說過，他們二人是合
      夥的，但是否如此，伊不清楚，伊都是聽說的等語（見本院八十八年七月二十
      日訊問筆錄），是證人自承所知均係被告告知，或聽聞他人之轉述，其本身並
      不知被告與告訴人間之關係，則證人之證言，自無法執為有利於被告之認定。
（六）而證券交易所係於八十四年一月十九日發文全面實施「款券劃撥政策」，台證
      綜合證券股份有限公司亦同時辦理客戶款券劃撥並接受免交割手續，此有台證
      綜合證券股份有限公司八十九年三月一日台證（８９）字總發文字第四一號函
      一份附卷可憑，是告訴人主張於八十二年底因尚未開辦免交割手續，且因調識
      後不便至原開戶之大順證券辦理交割手續，才委由被告代為購買股票，尚非無
      據。
（七）綜上觀之，被告係受告訴人之託，代為購買上開「多元基金」、「富邦保險」
      股票、「成功基金」各二萬股，並依告訴人指示出售「多元基金」二萬股、「
      富邦保險」股票一萬股後，有將所得款項匯予告訴人。然其擅自於八十三年一
      月十三日將其保管中之二萬股「成功基金」以每股十一點九五元賣出，扣除手
      續費及稅款得款為二十三萬八千四百二十一元，及分別於八十三年三月二十二
      日、二十三日賣出「富邦保險」股票各五千股（分別以每股一百八十二元、一
      百八十元賣出，扣除手續費及稅款各得款九十萬五千九百七十四元，八十九萬
      六千零十八元）、於同年四月二十一日再賣出五千股「富邦保險」股票（以每
      股一百八十元賣出，扣除手續費及稅款得款為八十九萬六千零十八元），共計
      得款二百九十三萬六千四百三十一元，並於八十三年十月間將所餘之畸零股六
      百股連同被告自己所有之股票湊成整數賣出殆盡，所得並未交付告訴人，已如
      前述。則被告共侵占告訴人所有之「成功基金」二萬股、「富邦保險」股票共
      一萬五千六百股（原本購入二萬股後，委託出售一萬股，並獲配股五千六百股
      ，共一萬五千六百股，至於被告盜賣後獲分配之股息五千零七十股、現金認股
      二千四百三十七股，及於八十四年七月間本應再獲配股七千三百八十七股，均
      因當時該股票已遭被告盜賣侵占，故告訴人實際上並無配股，若有獲配股，亦
      是被告自行購入之股票所配得，非屬告訴人所有，不能算入被告侵占之範圍內
      ；而告訴人現金認股部分，因其事後有取回配股部分之七千股，故此部分未被
      侵占，亦不能算入被侵占之範圍內，公訴人認被告係侵占二萬三千四百九十四
      股，尚有誤會）。而此金額與被告先前於偵查中供稱抵銷或扣除告訴人所欠之
      會款二百五十萬元尚屬相當，可見被告顯係為彌補其自認之二百五十萬元損失
      ，始趁為告訴人代為買賣股票之際，將持有中之他人股票變易為所有侵占入己
      ，並加以盜賣甚明，是其上開所辯，均係卸責之詞，不足採信，本案事證明，
      被告之犯行洵堪認定。
二、核被告所為，係犯刑法第三百三十五條第一項之侵占罪。被告數次侵占犯行，時
    間緊接，犯罪構成要件相同，顯係基於概括犯意反覆為之，應論以連續犯一罪，
    並加重其刑。爰審酌被告與告訴人本為摯友，卻為貪圖利得侵占他人財物、所侵
    占價值近三百萬元，所生損害不可謂不大，及犯罪後否認犯行、尚無悔悟等一切
    情狀，量處如主文所示之刑，以資懲儆。
三、另被告明知保管中之「富邦保險」股票早被盜賣一空，然仍於八十四年七月間偽
    稱該「富邦保險」股票有配股七千三百八十七股，其中之四千四百三十股盈餘配
    股，須繳納配股稅，致甲○○不疑有他陷於錯誤，依言匯入該筆配股股票之配股
    稅計六千六百四十五元予丙○○第一銀行松山分行帳戶內，且告訴人未取得任何
    配股，應認被告此部分之行為另涉詐欺罪嫌，惟此部分與本案經起訴經論罪科刑
    部分無裁判上一罪之關係，本院無從併予審理，應由檢察官另為偵辦。
據上論斷，應依刑事訴訟法第二百九十九條第一項前段，刑法第五十六條、第三百三
十五條第一項，罰金罰鍰提高標準條例第一條前段，判決如主文。
本案經檢察官徐文豪到庭執行職務。
中      華      民      國      八十九     年      四     月    七      日
                                  臺灣士林地方法院刑事第二庭
          法  官  楊  迺  伶
右正本證明與原本無異。
如不服本判決，應於判決送達後十日內，向本院提出上訴狀。
                                      書記官  趙  彩  彤
中      華      民      國     八十九    年      四     月      八      日
附錄本案論罪科刑法條全文。
刑法第三百三十五條第一項
意圖為自己或第三人不法之所有，而侵占自己持有他人之物者，處五年以下有期徒刑
、拘役或科或併科一千元以下罰金。


司法院資訊處製作；財團法人民間司法改革基金會備份。
